【裁判字號】    97,裁,3919
【裁判日期】    970814
【裁判案由】    電子遊戲場業管理條例
【裁判全文】
最  高  行  政  法  院  裁  定
                                      97年度裁字第3919號
再 審原 告  臺北縣政府
代  表  人  甲○○
再 審被 告  大興科技有限公司
代  表  人  乙○○
上列當事人間電子遊戲場業管理條例事件，再審原告對於中華民
國96年8月9日本院96年度判字第1389號判決，提起再審之訴，本
院裁定如下：
    主  文
再審之訴駁回。
再審訴訟費用由再審原告負擔。
    理  由
一、按提起再審之訴，依行政訴訟法第277條第1項第4款之規定
    ，必須表明抽象之法定再審事由，以及關於證明「該再審事
    由之事實存在」與「遵守再審法定不變期間」之相關證據。
    意即再審原告必須指明確定判決有如何合於行政訴訟法第27
    3條或第274條所定再審事由之具體情事。倘僅泛言有再審事
    由而無具體情事者，仍難謂已合法表明再審理由，所提再審
    之訴，即屬不合法。至於上開再審之訴是否合法之具體判斷
    ，則應依循下述標準：
  (一)如果只有表明提起再審之訴之意思，卻沒有表明具體之法定
    再審事由者，其再審之訴不合法。
  (二)如果已表明提起再審之訴之意思，並表明再審事由之法規範
    依據與事由構成要件之抽象文字內容，但未敘明具體事實與
    該構成要件事實合致者，亦屬起訴不合法。
二、本件再審原告以本院96年度判字第1389號確定判決為再審對
    象，主張該確定判決有行政訴訟法第273條第1項第1款之「
    適用法規顯有錯誤」再審事由，提起本件再審之訴。其所指
    「原判決適用法規顯有錯誤」一節，無非謂：
    (一)前開確定判決採擇以下之法律見解：
      1.再審原告於民國90年4月23日發布之90北府城開字第145
        266號函公告法規範，因與電子遊戲場業管理條例第9條
        第1項之規定相背，違反法律優先原則，而不生規範效
        力。
      2.若再審原告認為有必要制定較電子遊戲場業管理條例第
        9條第1項規定內容更為嚴格之規範者，則依「法律保留
        原則」，應以自治條例訂之，不得以都市計畫法臺灣省
        施行細則第17條第9款規定為授權基礎，而制定上開公
        告之法規範。
    (二)但再審原告上開公告是依都市計畫法臺灣省施行細則第17
      條第9款授權制訂之一般處分。而該一般處分乃是依據位
      階高於自治條例之法規命令（即都市計畫法臺灣省施行細
      則第17條第9款之規定）所授權制訂，並無違反「法律保
      留原則」。
三、實則本院上開確定判決之法律見解，隱含以下之法律觀點，
    在此法理基礎下，再審原告上開再審事由之主張，無非是就
    原確定判決已不採擇之法律論點，重複其既有之主觀意見，
    再次為空泛之爭執。應認其未具體表明再審理由，再審之訴
    為不合法，應予駁回。
  (一)按從法學方法論之觀點而言，所有個別實證法之規範意旨，
    必須統合在一個規範體系下來認知。在此規範體系下，各別
    實證法間彼此協調，相互協力，共同形成一個無矛盾之法律
    秩序。因此在體系的觀點，規範之間不會存在衝突現象。就
    算因法規範使用文字之多義性，導致發生規範碰撞衝突之疑
    義時，亦應由法院透過法律解釋或法律補充（隱藏漏洞之填
    補）之方式，予以調整，使規範秩序得以形成。
  (二)是以本院前開確定判決所表明之法律見解，已隱含了「就電
    子遊戲場開業地點限制之待規範事項，電子遊戲場業管理條
    例第9條第1項為都市計畫法臺灣省施行細則第17條第9款之
    特別規定，因此排除了都市計畫法臺灣省施行細則第17條第
    9款，在電子遊戲場開業地點限制事項之規範可能性。換言
    之，其不可能為上開公告之規範權源。
四、據上論結，本件再審之訴為不合法。依行政訴訟法第278條
    第1項、第104條、民事訴訟法第95條、第78條，裁定如主文
    。
中    華    民    國    97    年    8     月    14    日
                    最高行政法院第一庭
                        審判長法官  鄭  淑  貞
                              法官  林  茂  權
                              法官  黃  淑  玲
                              法官  鄭  小  康
                              法官  帥  嘉  寶
以  上  正  本  證  明  與  原  本  無  異
中    華    民    國    97    年    8     月    18    日
                              書記官  莊  俊  亨


司法院資訊處製作；財團法人民間司法改革基金會備份。
